【裁判字號】    97,訴,3513
【裁判日期】    970925
【裁判案由】    毒品危害防制條例
【裁判全文】
臺灣板橋地方法院刑事判決              97年度訴字第3513號
公  訴  人  臺灣板橋地方法院檢察署檢察官
被      告  甲○○
上列被告因違反毒品危害防制條例案件，經檢察官提起公訴（97
年度毒偵字第5454號），本院於準備程序進行中，被告就被訴之
事實為有罪之陳述，經告知被告簡式審判程序之旨，並聽取當事
人之意見後，裁定進行簡式審判程序，判決如下：
    主  文
甲○○施用第一級毒品，累犯，處有期徒刑壹年。扣案之注射針
筒壹支，沒收。
    事  實
一、甲○○有賭博、竊盜及違反麻醉藥品管理條例等案件前科，
    又其前於民國89年間因施用毒品案件，經本院於同年12月6
    日以89年度毒聲字第6953號裁定送觀察、勒戒，認有繼續施
    用毒品傾向，經本院於90年1 月17日以90年度毒聲字第305
    號裁定令入戒治處所施以強制戒治，經本院於90年7 月23日
    以90年度毒聲字第3076號裁定停止強制戒治，於90年8 月6
    日釋放，於91年1 月16日戒治期滿，經臺灣板橋地方法院檢
    察署檢察官於91年3 月14日以91年度戒毒偵字第111 號為不
    起訴處分確定，另於91年間因施用毒品案件，經本院於91年
    9 月3 日以91年度毒聲字第2889號裁定令入戒治處所強制戒
    治（後因毒品危害防制條例修正，於93年1 月9 日停止戒治
    ，接續執行前述竊盜案件所處拘役，起訴書誤載為釋放），
    並依法起訴，經本院於92年3 月7 日以91年度訴字第238 號
    判處有期徒刑7 月，於92年4 月21日確定，於93年9 月8 日
    因縮短刑期執行完畢，繼於95年間因違反毒品危害防制條例
    案件，經本院於95年7 月18日以95年度訴字第1676號就施用
    第一級毒品罪部分判處有期徒刑9 月，就施用第二級毒品罪
    部分判處有期徒刑3 月，定應執行有期徒刑11月，於95年8
    月24日確定，次於95年間因違反毒品危害防制條例案件，經
    本院於95年12月25日以95年度訴字第3088號就施用第一級毒
    品罪部分判處有期徒刑8 月，就施用第二級毒品罪部分判處
    有期徒刑8 月，再於95年間因違反毒品危害防制條例案件，
    經本院於95年11月22日以95年度簡字第6682號判處有期徒刑
    3 月，於95年12月22日確定，3 案更定其刑為有期徒刑2 年
    ，其各罪嗣分別減刑為有期徒刑3 月又15日、4 月又15日、
    1 月又15日、4 月、1 月又15日，並更定其刑為有期徒刑1
    年，甫於96年8 月29日易科罰金執行完畢。詎其猶不知悔悟
    ，復基於施用第一級毒品海洛因及第二級毒品甲基安非他命
    等犯意，於97年6 月19日下午2 時許，在臺北縣三重市○○
    路116 號5 樓住處，將第一級毒品海洛因及第二級毒品甲基
    安非他命混合，置於注射針筒，以針筒將上開毒品注射入體
    內之方式，施用前揭毒品1 次，旋於同日晚間10時50分許，
    在臺北縣三重市○○路○ 段145 巷33號前，為警查獲，並扣
    得其所有，且供其施用上述毒品所使用之注射針筒1 支。
二、案經臺北市政府警察局中正第一分局報請臺灣板橋地方法院
    檢察署檢察官偵查起訴。
    理  由
一、程序部分：按除被告所犯為死刑、無期徒刑、最輕本刑為三
    年以上有期徒刑之罪或高等法院管轄第一審案件者外，於第
    一次審判期日前之準備程序進行中，被告先就被訴事實為有
    罪之陳述時，審判長得告知被告簡式審判程序之旨，並聽取
    當事人、代理人、辯護人及輔佐人之意見後，裁定進行簡式
    審判程序，刑事訴訟法第273 條之1 第1 項定有明文。經核
    ，本件被告甲○○所犯係死刑、無期徒刑、最輕本刑為三年
    以上有期徒刑以外之罪，其於準備程序中就被訴事實為有罪
    之陳述，經法官告知簡式審判程序之旨，並聽取公訴人、被
    告之意見後，本院爰依首揭規定，合議裁定由受命法官獨任
    進行簡式審判程序，合先敘明。
二、訊據被告於警詢及本院審理時均坦承前揭犯罪事實不諱，又
    其於為警查獲後，於同日晚間11時55分許，經採集其尿液檢
    體，送由臺灣尖端先進生技醫藥股份有限公司以酵素免疫分
    析法初步檢驗，呈鴉片類及安非他命類陽性反應，復經氣相
    層析質譜儀法確認，亦有嗎啡（檢驗濃度已超出檢測範圍，
    約55780n g/ml） 、可待因（12020ng/ml）、安非他命（38
    0 0ng/ml）、甲基安非他命（35560ng/ml）等陽性反應，有
    該公司濫用藥物檢驗報告附卷得佐。按海洛因經注射或吸入
    人體後，約百分之80於24小時內自尿中排出，一般而言，尿
    液中能否驗出嗎啡陽性反應與其投與量、投與途徑、採尿時
    間、個人體質及檢測方法之靈敏度有關，國外曾有文獻報導
    注射6 毫克之海洛因鹽酸鹽，其代謝物嗎啡之平均可檢出時
    限約為26小時，業經行政院衛生署藥物食品檢驗局於81年9
    月8 日以藥檢1 字第8114 885號函述綦詳；又甲基安非他命
    經口服投與後約百分之70於24小時內自尿中排出，約百分之
    90於96小時內自尿中排出，由於甲基安非他命成分之檢出與
    其投與方式、投與量、個人體質、採尿時間與檢測儀器之精
    密度等諸多因素有關，因此僅憑尿液中呈甲基安非他命陽性
    反應，並無法確實推算吸食時間距採集時間之長短，惟依上
    述資料推斷，最長可能不會超過4 日，亦有行政院衛生署藥
    物食品檢驗局81年2 月8 日（81）藥檢1 字第001156號函可
    按。查目前之尿液檢體毒品反應鑑驗方法，以氣相層析質譜
    儀法最為精確，並可排除服用藥物導致毒品偽陽性反應之可
    能性，再參諸海洛因係嗎啡經化學合成之半人工合成品，其
    毒性倍於嗎啡，其施打或吸食後，經人體代謝作用而分解成
    毒性較低之嗎啡，而於尿液中被檢測出，故吸食或施打海洛
    因或嗎啡在尿液中均以嗎啡形態被檢測出，此為本院職務上
    已知之事實，並經行政院衛生署藥物食品檢驗局上揭函文敘
    明無誤，且觀以目前一般常見施用之第一級毒品為海洛因，
    甚少或甚至未見有施用鴉片或嗎啡者，足徵被告施用之第一
    級毒品應為海洛因，堪為認定。茲本件被告尿液檢體經以氣
    相層析質譜儀法確認，鑑出被告尿液確有嗎啡及甲基安非他
    命等陽性反應，是可確信被告於採集尿液檢體前約分別於26
    小時、96小時內扣除為警查獲後被告不可能施用毒品期間內
    之某時，確曾施用第一級毒品海洛因及第二級毒品甲基安非
    他命。承上所述，被告之前揭自白，應合於事實。
三、按施用第一、二級毒品為犯罪行為，毒品危害防制條例第十
    條定有處罰明文。故施用第一、二級毒品者，依前揭規定本
    應科以刑罰。惟基於刑事政策，對合於一定條件之施用者，
    則依同條例第20條、第23條之規定，施以觀察、勒戒及強制
    戒治之保安處分。同條例於92年7 月9 日修正公布，自93年
    1 月9 日施行，其中第20條、第23條將施用毒品之刑事處遇
    程序，區分為「初犯」及「5 年內再犯」、「5 年後再犯」
    。依其立法理由之說明：「初犯」，經觀察、勒戒或強制戒
    治後，應為不起訴處分或不付審理之裁定；經觀察、勒戒或
    強制戒治執行完畢釋放後，「5 年內再犯」者，因其再犯率
    甚高，原實施之觀察、勒戒及強制戒治既已無法收其實效，
    爰依法追訴或裁定交付審理。至於經觀察、勒戒或強制戒治
    執行完畢釋放後，「5 年後再犯」者，前所實施之觀察、勒
    戒或強制戒治已足以遮斷其施用毒品之毒癮，為期自新及協
    助其斷除毒癮，仍適用「初犯」規定，先經觀察、勒戒或強
    制戒治之程序。從而，依修正後之規定，僅限於「初犯」及
    「五年後再犯」2 種情形，始應先經觀察、勒戒或強制戒治
    程序。倘被告於5 年內已再犯，經依法追訴處罰，縱其第3
    次（或第3 次以上）再度施用毒品之時間，在初犯經觀察、
    勒戒或強制戒治執行完畢釋放5 年以後，已不合於「5 年後
    再犯」之規定，且因已於「5 年內再犯」，顯見其再犯率甚
    高，原實施觀察、勒戒或強制戒治，已無法收其實效，即應
    依該條例第10條處罰，最高法院95年第7 次刑事庭會議決議
    可資參照。查被告曾於89年間因施用毒品案件，經本院於同
    年12月6 日以89年度毒聲字第6953號裁定送觀察、勒戒，認
    有繼續施用毒品傾向，經本院於90年1 月17日以90年度毒聲
    字第305 號裁定令入戒治處所施以強制戒治，經本院於90年
    7 月23日以90年度毒聲字第3076號裁定停止強制戒治，於90
    年8 月6 日釋放，於91年1 月16日戒治期滿，經臺灣板橋地
    方法院檢察署檢察官於91年3 月14日以91年度戒毒偵字第11
    1 號為不起訴處分確定，另於91年間因施用毒品案件，經本
    院於91年9 月3 日以91年度毒聲字第2889號裁定令入戒治處
    所強制戒治，因毒品危害防制條例修正，於93年1 月9 日停
    止戒治，並依法起訴，經本院於92年3 月7 日以91年度訴字
    第238 號判處有期徒刑7 月，於92年4 月21日確定，於93年
    9 月8 日因縮短刑期執行完畢，繼於95年間因違反毒品危害
    防制條例案件，經本院於95年7 月18日以95年度訴字第1676
    號就施用第一級毒品罪部分判處有期徒刑9 月，就施用第二
    級毒品罪部分判處有期徒刑3 月，定應執行有期徒刑11月，
    於95年8 月24日確定，次於95年間因違反毒品危害防制條例
    案件，經本院於95年12月25日以95年度訴字第3088號就施用
    第一級毒品罪部分判處有期徒刑8 月，就施用第二級毒品罪
    部分判處有期徒刑8 月，再於95年間因違反毒品危害防制條
    例案件，經本院於95年11月22日以95年度簡字第6682號判處
    有期徒刑3 月，於95年12月22日確定，3 案更定其刑為有期
    徒刑2 年，其各罪嗣分別減刑為有期徒刑3 月又15日、4 月
    又15日、1 月又15日、4 月、1 月又15日，並更定其刑為有
    期徒刑1 年，甫於96年8 月29日易科罰金執行完畢，有臺灣
    高等法院被告前案紀錄表在卷可徵，故應究以刑責。綜上所
    見，本件被告施用前述毒品之犯行，事證業臻明確，均堪認
    定，應依法論科。
四、核被告施用第一級毒品海洛因之行為，係犯毒品危害防制條
    例第10條第1 項之施用第一級毒品罪；又其施用第二級毒品
    甲基安非他命之行為，則犯同條第2 項之施用第二級毒品罪
    。其施用前揭毒品，衡情，亦應分別有持有該毒品之行為，
    惟此持有之低度行為，當各為其施用上開毒品之高度行為所
    吸收，均不另論罪。其係以一行為同時觸犯前述2 罪名，故
    為想像競合犯，應依刑法55條前段規定，從一情節較重之施
    用第一級毒品罪處斷；起訴書認其係犯意各別，行為互殊，
    應分論併罰，尚有未洽。查被告曾於91年間因違反毒品危害
    防制條例案件案件，經本院於92年3 月7 日以91年度訴字第
    238 號判處有期徒刑7 月，於92年4 月21日確定，於93年9
    月8 日因縮短刑期執行完畢，又於95年間因違反同條例案件
    ，經本院於95年7 月18日以95年度訴字第1676號就施用第一
    級毒品罪部分判處有期徒刑9 月，就施用第二級毒品罪部分
    判處有期徒刑3 月，定應執行有期徒刑11月，於95年8 月24
    日確定，復於95年間因違反該條例案件，經本院於95年12月
    25日以95年度訴字第3088號就施用第一級毒品罪部分判處有
    期徒刑8 月，就施用第二級毒品罪部分判處有期徒刑8 月，
    更於95年間因違反同條例案件，經本院於95年11月22日以95
    年度簡字第6682號判處有期徒刑3 月，於95年12月22日確定
    ，3 案更定其刑為有期徒刑2 年，其各罪嗣分別減刑為有期
    徒刑3 月又15日、4 月又15日、1 月又15日、4 月、1 月又
    15日，並更定其刑為有期徒刑1 年，甫於96年8 月29日易科
    罰金執行完畢，有在卷之上述被告前案紀錄表得憑，其於受
    徒刑之執行完畢，5 年以內故意再犯有期徒刑以上之罪，為
    累犯，應依刑法第47條第1 項規定，加重其刑。本件執行公
    訴檢察官具體求處有期徒刑1 年4 月，本院審酌其有前述多
    項犯罪紀錄，有上揭被告前案紀錄表附卷可據，是其素行欠
    佳，又其於受觀察、勒戒後，猶另萌施用毒品之犯意，再犯
    本罪，顯見其戒除毒癮之意志薄弱，且未衷心悛悔，漠視法
    令之禁制，恣意濫用藥品，其行為甚為可訾，及施用毒品祗
    係戕害其自己身心，並無加害他人，兼衡其本件施用毒品種
    類、次數、犯罪動機、目的、手段、犯後態度等一切情狀，
    認應量處如主文所示之刑為當。至扣案之注射針筒1 支，為
    被告所有，且係供其犯本件之罪所用乙節，業經被告供承在
    卷，是應依刑法第38條第1 項第2 款規定，予以宣告沒收。
據上論斷，應依刑事訴訟法第273 條之1 第1 項、第299 條第1
項前段，毒品危害防制條例第10條第1 項、第2 項，刑法第11條
前段、第55條、第47條第1 項、第38條第1 項第2 款，判決如主
文。
本案經檢察官黃佳權到庭執行職務。
中    華    民    國    97    年    9     月    25    日
                    刑事第一庭  法  官  朱敏賢
上列正本證明與原本無異。
如不服本判決，應於送達後十日內敘明上訴理由，向本院提出上
訴狀。
                                書記官  李郁禎
中    華    民    國    97    年    9     月    25    日
附錄本案論罪科刑法條：
毒品危害防制條例第10條：
施用第一級毒品者，處六月以上五年以下有期徒刑。
施用第二級毒品者，處三年以下有期徒刑。


司法院資訊處製作；財團法人民間司法改革基金會備份。
